臺灣桃園地方法院民事判決　　　　　 94年度保險小上字第5號
上　訴　人　甲○（別名張伶）
被　上訴人　富邦產物保險股份有限公司
法定代理人　丙○○
訴訟代理人　丁○○
上列當事人間請求損害賠償事件，上訴人對於中華民國94年9 月
6 日本院中壢簡易庭94年度壢保險小字第17號第一審判決提起上
訴，本院判決如下：
    主  文
上訴駁回。
第二審訴訟費用新台幣壹仟伍佰元由上訴人負擔。
    理  由
一、按小額程序之第二審判決，依上訴意旨足認上訴為無理由者
    ，得不經言詞辯論為之，民事訴訟法第436 條之29第2 款定
    有明文。
二、本件為小額訴訟，上訴人對第一審判決提起上訴，核其上訴
    狀所載上訴理由略為：上訴人於民國94年6 月30日以前仍服
    務於桃園縣中壢市○○○路○ 段648 號之公司，而於93年12
    月在上班途中與一小客車發生追撞，現場有請當地警察單位
    報案處理，爾後對方保險公司因理賠問題曾致電予伊，並要
    伊也讓修理廠同時處理，之後並無下文。期間約於今年4 至
    6 月間，曾於公司知有2 次地院的信件，卻因收件人名為「
    張伶」，致使公司人員無法代收而遭退件。再於94年9 月11
    日即收到判決書，故上訴人於審判期間均未收有任何開庭通
    知，致未能到庭陳述及提出攻擊防禦方法，是原審法院未於
    相當時期通知上訴人而逕以一造辯論而為判決，屬判決違背
    法令等語。
三、按小額訟訟程序，其訴訟程序之設計，欲使當事人就該小額
    訴訟事件能儘速平息紛爭，故求急速解決，而以二審終結，
    就該小額訴訟程序以第一審為事實審，第二審則為法律審，
    當事人於第二審程序不得提出新攻擊或防禦方法，但因原法
    院違背法令致未能提出者，不在此限，民事訴訟法第436 條
    之28定有明文。本件上訴人對於小額程序之第一審判決提起
    上訴，本院所應審究者，即在於原判決是否存有上訴人所具
    體指摘違背法令情形。經查：
  (一)按送達於應受送達人之住居所、事務所或營業所行之。但在
    他處會晤應受送達人時，得於會晤處所行之。送達於住居所
    、事務所或營業所不獲會晤應受送達人者，得將文書付與有
    辨別事理能力之同居人或受僱人。民事訴訟法第136 條第1
    項、第137 條第1 項分別定有明文。查本件上訴人之戶籍地
    址為桃園縣中壢市○○○街255 巷2 號8 樓，有戶籍謄本1
    紙附卷可稽（見原審卷第67頁），自堪信為真實。而原審依
    上址寄送94年8 月23日之言詞辯論通知書及起訴狀繕本各1
    件予上訴人，惟該次送達因未獲會晤上訴人本人，而於94年
    7 月27日將上開文書交與上訴人之同居人謝湄湄，亦有本院
    送達證書乙紙在卷可查（見原審卷第70頁），而謝湄湄為上
    訴人之女兒，現就讀小學6 年級乙節，亦據上訴人自陳在卷
    （見本院卷附94年11月25日、同年12月20日準備程序筆錄）
    ，堪認謝湄湄係有辨別事理能力之人，依上規定，即生合法
    送達上訴人本人之效力。復按，就審期間，至少應有五日。
    言詞辯論期日，當事人之一造不到場者，法院得依職權由一
    造辯論而為判決。民事訴訟法第429 條第2 項前段、第433
    條之3 分別定有明文，而上開條文依同法第436 條之23規定
    ，於小額訴訟程序準用之。是原審既已於94年7 月27日將同
    年8 月23日之言詞辯論通知書及起訴狀繕本送達於上訴人，
    已遵守上開就審期間之規定，乃於上開審理期日以上訴人經
    合法通知無正當理由未到庭，准許被上訴人為一造辯論判決
    之聲請，既與前揭條文相符，依法並無違誤之處。
  (二)上訴人雖主張：伊並未實際居住於上開戶籍址，伊係一人居
    住於桃園縣中壢市○○街140 號6 樓之32之套房（下稱上訴
    人套房）等語，並以伊母乙○○、上訴人套房之大廈管理員
    黃仁輝之證詞為其立證方法，然查：
  1.按依一定之事實，足認以久住之意思，住於一定之區域者，
    即為設定其住所於該地，為民法第20條所明定，是我國民法
    關於住所之設定，兼採主觀主義及客觀主義之精神，必須主
    觀上有久住一定區域之意思，客觀上有住於一定區域之事實
    ，該一定之區域始為住所，故住所並不以登記為要件。又戶
    籍法為戶籍登記之行政管理規定，戶籍地址乃係依戶籍法所
    為登記之事項，戶籍地址並非為認定住所之唯一標準。（最
    高法院93年度台抗字第393號裁判意旨參照）
  2.證人黃仁輝雖到庭證稱：渠係上訴人套房之管理員，上訴人
    住在該大樓等語（見本院卷附94年12月20日準備程序筆錄）
    ，惟經本院行隔離訊問後，證人乙○○證稱：其住於上訴人
    之戶籍址，有3 個孫女（按，其一即為上訴人之女）及其二
    女兒同住，二女婿平常在大陸工作，如果返台即攜其二女兒
    同往高雄婆家，上訴人約每2 至3 日會回來看伊女兒，其若
    生病或出遠門，上訴人偶爾會留住，因為之前孫女讀書緣故
    ，上訴人將戶籍遷至朋友處，嗣因無此需要，該友人乃要求
    上訴人將戶籍遷出，又因上訴人工作關係，常不在伊另承租
    之小套房，上訴人於是將戶籍遷回現戶籍址，以便上訴人友
    人聯絡並由其代收上訴人之信件等語，核與上訴人陳稱：伊
    約3 日回去看女兒1 次，偶爾會住在戶籍址，與女兒睡同一
    房間，或二姐不在時睡二姐房間，上訴人女兒不會到上訴人
    套房住，因為該處只是一間套房等語大致相符（見同上準備
    程序筆錄），則依上開上訴人、證人乙○○經隔離訊問後而
    陳述相符部分之內容以觀，上訴人之女兒係久住於伊之戶籍
    址，上訴人亦約每3 日返家探視女兒一次，上訴人信件亦有
    由住於伊戶籍址之母代收之事實，而上訴人套房係因工作關
    係而前往居住，並無可供女兒使用之空間等情，已足認定。
    參諸上訴人於上訴理由狀自陳有收到本件原審判決書而提起
    本件上訴等語，而該判決書之送達處所即為上訴人之戶籍址
    ，並由上訴人之母乙○○代為收受乙節（見原審卷第78頁所
    附之送達證書），足認上訴人主觀上確有久住於上開戶籍址
    之意思，且客觀上亦有住於上開戶籍址之事實，上開戶籍址
    確為上訴人之住所無訛；而上訴人套房則係上訴人因工作關
    係所設定之居所，亦足認定。因此，上訴人主張：伊並未實
    際居住於上開戶籍址云云，不足為採。
四、綜上所述，上訴人主張原審法院未於相當時期通知伊即逕以
    一造辯論而為判決，屬判決違背法令等語，洵屬無據，足認
    本件上訴為無理由，爰不經言詞辯論，逕予駁回其上訴。
五、關於上訴人應負擔之第二審訴訟費用，依民事訴訟法第436
    條之32第1 項準用第436 條之19第1 項之規定，確定本件訴
    訟費用額如主文第二項所示之金額。
六、依民事訴訟法第436 條之32第1 項、第2 項、第436 條之29
    第2 款、第436 條之19第1 項、第449 條第1 項、第78條，
    判決如主文。
中　　華　　民　　國　　94　　年　　12　　月　　22　　日
                  民事第二庭審判長法　官　郭琇玲
                                  法　官　周玉
                                  法　官　范明達
以上正本係照原本作成
不得上訴
中　　華　　民　　國　　94　　年　　12　　月　　26　　日
                                  書記官　李燕枝
